【裁判字號】    97,訴,2
【裁判日期】    970229
【裁判案由】    毒品危害防制條例
【裁判全文】
臺灣高雄地方法院刑事判決                 97年度訴字第2號
公  訴  人  臺灣高雄地方法院檢察署檢察官
被      告  甲○○
                    （現寄押於臺灣高雄第二監獄）
上列被告因違反毒品危害防制條例案件，經檢察官提起公訴（96
年度毒偵字第9419號），本院合議庭裁定由受命法官獨任進行簡
式審判程序，判決如下：
    主  文
甲○○施用第一級毒品，處有期徒刑拾月。
    事  實
一、甲○○前因施用毒品案件，經本院裁定送觀察、勒戒後，認
    有繼續施用之傾向，而再裁定令入戒治處所施以強制戒治，
    甫於民國89年3 月24日執行完畢。復於93年間因施用毒品案
    件，經本院分別判處有期徒刑1 年2 月、8 月，並定應執行
    刑1 年9 月確定，於95年12月12日縮短刑期假釋出監並付保
    護管束，嗣於保護管束期間因再犯施用毒品案件而撤銷假釋
    （與本件尚不構成累犯）。詎其仍不知悔改，竟於前揭觀察
    勒戒、強制戒治執行完畢釋放後5 年內，再因犯施用毒品罪
    而遭判刑後，復基於施用第一級毒品海洛因之犯意，於96年
    10月7 日上午9 時許，在其位於高雄市○○區○○街105 之
    4 號住處，以針筒注射之方式，施用第一級毒品海洛因1 次
    。嗣於同日下午1 時30分許，在高雄市○○區○○街58巷口
    另因竊盜案為警查獲，經警徵得其同意採尿送檢驗後，結果
    呈第一級毒品海洛因代謝後嗎啡之陽性反應，方查知上情。
二、案經高雄市政府警察局左營分局報請臺灣高雄地方法院檢察
    署檢察官偵查起訴。
    理  由
一、本件被告甲○○所犯為死刑、無期徒刑或最輕本刑為3 年以
    上有期徒刑以外之罪，其於準備程序中就被訴事實為有罪之
    陳述，經法官告知簡式審判程序之旨，並聽取公訴人及被告
    之意見後，依刑事訴訟法第273 條之1 第1 項規定，裁定由
    受命法官獨任進行簡式審判程序，合先敘明。
二、上揭事實，業據被告於本院審理中坦承不諱，且其於96年10
    月7 日所採驗之尿液，經送往高雄市立凱旋醫院以GC/MS 方
    法（氣相層析/ 質譜儀法）檢驗，結果確呈第一級毒品海洛
    因代謝後嗎啡之陽性反應，此有該醫院96年10月15日濫用藥
    物尿液檢驗報告1 紙在卷可稽，足認被告上開自白確與事實
    相符，洵堪採為論罪科刑之依據。
三、按毒品危害防制條例於92年7 月9 日修正公布，自93年1 月
    9 日施行，其中第20條、第23條將施用毒品之刑事處遇程序
    ，區分為「初犯」及「5 年內再犯」、「5 年後再犯」，依
    其立法理由之說明：「初犯」，經觀察、勒戒或強制戒治後
    ，應為不起訴處分或不付審理之裁定；經觀察、勒戒或強制
    戒治執行完畢釋放後，「5 年內再犯」者，因其再犯率甚高
    ，原實施之觀察、勒戒及強制戒治既已無法收其實效，爰依
    法追訴或裁定交付審理。至於經觀察、勒戒或強制戒治執行
    完畢釋放後，「5 年後再犯」者，前所實施之觀察、勒戒或
    強制戒治已足以遮斷其施用毒品之毒癮，為期自新及協助其
    斷除毒癮，仍適用「初犯」規定，先經觀察、勒戒或強制戒
    治之程序。從而依修正後之規定，僅限於「初犯」及「5 年
    後再犯」二種情形，始應先經觀察、勒戒或強制戒治程序。
    倘被告於5 年內已再犯，經依法追訴處罰，縱其第3 次（或
    第3 次以上）再度施用毒品之時間，在初犯經觀察、勒戒或
    強制戒治執行完畢釋放5 年以後，已不合於「5 年後再犯」
    之規定，且因已於「5 年內再犯」，顯見其再犯率甚高，原
    實施觀察、勒戒或強制戒治，已無法收其實效，即應依該條
    例第10條處罰（最高法院95年第7 次刑事庭會議決定意旨、
    95年度台非字第65號刑事判決意旨參照）。查本件被告前因
    施用毒品案件，經本院裁定送觀察、勒戒後，認有繼續施用
    之傾向，而再裁定令入戒治處所施以強制戒治，甫於89年3
    月24日執行完畢。復於93年間因施用毒品案件，經本院分別
    判處有期徒刑1 年2 月、8 月，並定應執行刑1 年9 月確定
    等情，有臺灣高等法院被告前案紀錄表1 份在卷可按，其於
    觀察勒戒、強制戒治執行完畢釋放後5 年內有再犯施用毒品
    之情事，揆諸上揭說明，雖本次施用海洛因之犯行距初犯經
    觀察勒戒、強制戒治執行完畢釋放日已逾5 年，自應依法論
    罪科刑。是本件事證明確，被告犯行堪予認定。
四、按海洛因係屬毒品危害防制條例第2 條第2 項第1 款所稱之
    第一級毒品，依法不得施用。核被告所為，係犯毒品危害防
    制條例第10條第1 項之施用第一級毒品罪。其持有海洛因後
    ，進而施用，其持有之低度行為應被其施用之高度行為所吸
    收，不另論罪。爰審酌被告前已因施用毒品案件經觀察勒戒
    、強制戒治後，本應徹底戒除毒癮，不料其竟仍繼續施用毒
    品，已如上述，顯見其並無戒除毒害之決心，本不宜寬貸；
    惟念其犯後坦承犯行，且施用毒品乃自戕一己之身體健康，
    並具有病患性人格之特質，其行為本身對社會所造成之危害
    並非直接、鉅大等一切情狀，量處如主文所示之刑，以資懲
    儆。
據上論斷，應依刑事訴訟法第273 條之1 第1 項、第284 條之1
、第299 條第1 項前段，毒品危害防制條例第10條第1 項，判決
如主文。
本案經檢察官劉慕珊到庭執行職務
中    華    民    國    97    年    2     月    29    日
                  刑事第十七庭  法  官  王俊彥
以上正本證明與原本無異。
如不服本判決應於收受本判決後10日內向本院提出上訴書狀，並
應敘述具體理由，如未敘述上訴理由者，應於上訴期間屆滿後20
日內補提理由書狀於本院（均須按他造當事人之人數附繕本）「
切勿逕送上級法院」。
中    華    民    國    97    年    2     月    29    日
                                書記官  鄭永媚
附錄本案論罪法條：
毒品危害防制條例第10條
施用第一級毒品者，處6 月以上5 年以下有期徒刑。
施用第二級毒品者，處3 年以下有期徒刑。


司法院資訊處製作；財團法人民間司法改革基金會備份。
